【裁判字號】    89,易,2920
【裁判日期】    901025
【裁判案由】    詐欺
【裁判全文】
臺灣桃園地方法院刑事判決                        八十九年度易字第二九二號
    公  訴  人  臺灣桃園地方法院檢察署檢察官
    被      告  乙○○
右列被告因詐欺案件，經檢察官提起公訴（八十九年度偵字第一三０八六號），本院
判決如左：
        主  文
乙○○無罪。
        理  由
一、公訴意旨詳如起訴書所載（如附件）。
二、按犯罪事實應依證據認定之，無證據不得推定其犯罪事實；不能證明被告犯罪者
    ，應諭知無罪之判決，刑事訴訟法第一百五十四條、第三百零一條第一項分別定
    有明文。又事實之認定，應憑證據，如不能發現相當證據，或證據不足以證明，
    自不能以推測或擬制之方法，以為裁判基礎；認定不利於被告之事實，該依積極
    證據，苟積極證據不足為不利於被告事實之認定時，即應為有利於被告之認定，
    更不必有何有利之證據，最高法院亦著有四十年台上字第八六號、三十年上字第
    八一六號判例足資參照。
三、再按刑法第三百三十九條第一項之詐欺罪，必須行為人自始基於不法所有之意圖
    ，以詐術使人交付財物，始能構成，且所謂以詐術使人交付，必須被詐欺之人因
    其詐術而陷於錯誤，若其所用之方法，不能認為詐術，亦不致使人陷於錯誤即不
    構成該罪。至於民事債務當事人間，若有未依債務本旨履行給付之情形，在一般
    社會經驗上，原因非止一端，或因不可歸責之事由無法給付，或因合法對他造主
    張抗辯而拒絕給付，甚至債之關係成立後，始行惡意遲延給付，皆有可能，並非
    必然均係出於自始無意給付之財產犯罪一端，從而要難單純以債務不履行之狀態
    ，遽認被告自始有詐欺之故意。本件公訴人指被告涉有詐欺罪嫌，無非係以告訴
    人甲○○之指訴，復有被告所簽發之支票影本一紙、萬泰商業銀行臺幣支存對帳
    單查詢系統資料一份及被告之退票紀錄一份附卷可稽，並指被告明知已被列為拒
    絕往來戶，仍簽發上開支票向告訴人借款，而認被告有詐欺之故意為其主要論據
    。
四、訊據被告乙○○固坦承有向告訴人借取前開款項等情不諱，惟堅決否認有詐欺犯
    行，辯稱：係因急用，乃向告訴人借款，但因伊投資失利，致週轉不靈，而無力
    清償，洵無詐欺之意圖等語。經查，告訴人確係因被告需款孔急，經評估後始出
    借款項，並於借款十餘天後，查知被告所投資之公司之帳目零亂，損益不平衡，
    遂要求被告清償欠款，被告表示無力償還，始同意被告簽發前揭支票等情，業據
    告訴人甲○○陳明：「我先把錢匯給他，是要借他，他說有急用，因為他票開出
    去了要軋票，沒有該筆款項會被退票，借給他後十幾天，順便去那邊看是不是值
    得投資，但看他帳目一團亂，就要被告還錢，被告說他沒有辦法，就同意被告開
    支票給我；（為何會借他錢？）被告是我的朋友，也是醫師，說要軋票，我經過
    評估便借給他；（被告確實是否投資失敗？）我是看到康皓公司帳目確實有問題
    ，損益不平衡（見本院九十年十月四日審判筆錄）」等語詳盡，足見被告確實急
    需款項週轉，始向告訴人借款應急，且被告於告貸之初，已將經濟困窘之實情告
    知告訴人，並未作隱瞞，殊難認被告有何假藉借款為詞向告訴人行詐之存心，且
    告訴人之出借款項，已斟酌與被告之情誼及清償能力，亦難見被告有以不法手段
    誤導告訴人對於債信風險之判斷，顯見告訴人之出借款項，要屬任意性處分，自
    無陷於錯誤之可言。至於前揭支票，乃係告訴人出借款項後，要求被告還款，因
    被告無力清償，始同意被告簽發三個月期之支票作為還款之擔保，已如上述，公
    訴人竟率指被告明知已被列為拒絕往來戶，仍簽發該紙支票向告訴人詐借款項等
    語，尚有誤會，況被告於告訴人催討欠款時，雖無力清償，但期待嗣後可得之收
    益，估算屆期或可清償欠款，故簽發遠期支票憑以支付，核與常情無悖，縱使被
    告於票期屆至後，仍因投資失利，未見好轉，致未清償，且避不見面，在道德上
    固有可議，然此究屬民事債務不履行之問題，但仍不得因被告之惡意遲延給付所
    產生之民事糾紛，即遽認被告在借貸之初，自始即存有不法所有之詐欺犯意及手
    段之施用。揆諸前開說明，本件要屬民事糾葛，應循民事途徑以求救濟，與所謂
    以詐術使人陷於錯誤而交付財物尚屬有間。此外，復查無其他積極證據，足資證
    明被告有公訴人所指之詐欺犯行，因認不能證明被告犯罪，依前揭規定，自應為
    被告無罪之諭知。
據上論斷，應依刑事訴訟法第三百零一條第一項，判決如主文。
本案經檢察官林安紜到庭執行職務。
中      華      民      國    九十      年      十      月    二十五    日
                                    臺灣桃園地方法院刑事第六庭
                                          法  官  曾  家  貽
右正本證明與原本無異
如不服本判決應於送達後十日內向本院提出上訴狀
                                          書記官  王  元  宏
中      華      民      國    九十      年      十      月    二十五    日


司法院資訊處製作；財團法人民間司法改革基金會備份。
